【裁判字號】    95,台上,7225
【裁判日期】    951228
【裁判案由】    偽造文書
【裁判全文】
最高法院刑事判決            九十五年度台上字第七二二五號
上  訴  人  甲○○
選任辯護人  林國明律師
上列上訴人因偽造文書案件，不服台灣高等法院台南分院中華民
國九十三年四月六日第二審判決（九十二年度上訴字第一一六七
號，起訴案號：台灣台南地方法院檢察署九十年度偵字第二九九
四號），提起上訴，本院判決如下：
    主  文
上訴駁回。
    理  由
按刑事訴訟法第三百七十七條規定：上訴於第三審法院，非以判
決違背法令為理由不得為之；是提起第三審上訴，應以原判決違
背法令為理由，係屬法定要件；如果上訴理由狀並未依據卷內訴
訟資料具體指摘原判決不適用何種法則或如何適用不當，或所指
摘原判決違法情事，顯與法律規定得為第三審上訴理由之違法情
形不相適合時，均應認其上訴為違背法律上之程式，予以駁回。
上訴人甲○○之上訴意旨略稱：(一)、證人田桐興於原審法院民事
庭八十八年度重上國字第一號審理時之證詞係審判外之陳述，且
未經交互詰問程序，原判決仍採為判決基礎，於法洵有未合。(二)
、內政部警政署刑事警察局鑑定結果所認本件土地複丈成果圖原
圖上「○」之符號，依地籍圖重測地籍調查表之記載，應屬鋼釘
埋設位置即「⊕」之符號，惟因現場測量前即有水泥樁存在，則
其原符號應為「田」而非「⊕」，原判決認定事實與所採用之證
據殊有未合，而有證據上理由矛盾之違法。(三)、鑑界現場南側確
有一舊界樁，於上訴人鑑界時即已存在，且上訴人於土地複丈圖
亦只標明「紅漆１２」，該「紅漆１２」字樣並無塗改痕跡；又
該土地複丈圖下方之「複丈結果關係位置圖」亦僅標明東側二個
界址點，並無塗改痕跡，足證上訴人實行鑑界時，因西側界址北
端有大理石板，南端有樓房，致無法鑑界，故僅鑑界東側面臨道
路之南、北二個界址點；越界建屋事件實因建築工地主任阮子亮
誤用以往錯誤之舊界樁所致，原判決就告訴人陳美伶及其訴訟代
理人於上開民事案件審理時供承上訴人僅測東側靠馬路之「東北
側」、「東南側」二個界址點一節，未說明不予調查、審酌之理
由，即逕認上訴人確係測量四點，顯與事實不符。(四)、證人陳伯
財於原審證明上訴人自民國八十年三月將土地複丈成果圖繪製完
成至八十一年六月二十四日陳美伶申請核發該複丈成果圖為止，
從未調閱該圖，自無從更改該圖，原判決就上開有利上訴人之證
據未說明不足採取之心證理由，亦屬理由不備。(五)、陳美伶於申
請土地複丈成果圖前即向台南市政府申請取得建照，則土地複丈
成果圖自非審核建照之必要文件，縱鑑界有誤，亦不因此而產生
任何損害，陳美伶指其依據上訴人繪製之土地複丈成果圖建屋致
受損害，自與事實不符，原判決就此有利上訴人之證據，亦未說
明不足採取之心證理由，同有理由不備之違背法令；請求撤銷原
判決發回原審法院另為適法之判決等語。惟查，原判決依憑上訴
人之部分自白，陳美伶及證人阮子亮、許財寶於偵審時之指訴或
供證，復有原判決理由一、(一)所列證據資料等，資以認定上訴人
犯有刑法第二百十一條變造公文書罪，因認第一審判決，論上訴
人以上開罪名，並以上訴人假藉公務員職務上機會而犯本罪，依
刑法第一百三十四條前段規定加重其刑後，量處有期徒刑壹年陸
月，併諭知緩刑肆年，為無不合，予以維持，駁回檢察官及上訴
人在第二審之上訴，已詳所憑之證據及認定之理由，並對上訴
人否認犯罪之辯詞，如何不足採信，亦已依據卷內資料予以指駁
及說明，俱有卷存之證據資料可資覆按；從形式上觀察，原判決
並無違背法令情形。按九十二年一月十四日修正通過之刑事訴訟
法施行前，已繫屬於各級法院之案件，其以後之訴訟程序，應依
修正刑事訴訟法終結之；但修正刑事訴訟法施行前已依法定程序
進行之訴訟程序，其效力不受影響，刑事訴訟法施行法第七條之
三定有明文。所謂已依法定程序進行之訴訟程序，其「效力不受
影響」，依其立法意旨係指為避免程序之勞費，本諸舊程序用舊
法，新程序始用新法之一般法則，各級法院於修正之刑事訴訟法
施行前，已依法踐行之訴訟程序（包含相關證據法則之適用），
其效力不受影響。故而，對於提起上訴之案件，於修正刑事訴訟
法施行前，原審法院就可得為證據之證據，已依法定程序調查者
，其效力亦不受影響而言。原判決援引田桐興於原審法院民事庭
八十八年度重上國字第一號之證詞，既經原審法院民事庭依法定
程序調查製作，而第一、二審法院於審判期日並將該證詞對上訴
人提示及告以要旨（見一審卷第九九頁、原審卷第九三頁），則
依上開說明，該證詞自有證據能力而得採為裁判基礎。上訴意旨
(一)執此爭論，自非適法。又事實之認定及證據之取捨，乃屬事實
審法院之職權，證人之證言及合法調查所得之證據何者為可採，
事實審法院本得參酌其他相關證據為自由之判斷，苟無違反經驗
法則或論理法則，自難指為違法。上訴人犯有本件罪行，原判決
理由一已詳述其所憑及認定之理由，核屬事實審法院取捨證據職
權之適法行使，尚無違經驗法則及論理法則；上訴意旨(二)、(三)再
為事實上之爭執，亦非適法之第三審上訴理由。再判決不載理由
者當然為違背法令，所謂判決不載理由，係指依法應記載於判決
理由內之事項不予記載，或記載不完備者而言，此為刑事訴訟法
第三百七十九條第十四款前段之當然解釋。陳伯財於原審法院之
證述，不足為有利於上訴人之認定，原判決理由一、（三）已說
明其調查審認之結果，上訴意旨(四)指未說明，尚有誤會。又原判
決既採信不利上訴人之證據，資為論罪基礎，自係摒棄不採其他
有利部分，原判決就此雖未說明其取捨之心證理由，尚與判決主
旨不生影響；上訴意旨(三)至(五)再事指摘，仍非適法之第三審上訴
理由。綜上所述，上訴人上訴意旨，或就原判決所為證據取捨及
事實認定，任憑己見為事實上之爭辯；或就與本件犯罪構成要件
無關之細節，漫言指摘，且未依據卷內資料具體指摘原判決究係
如何違背法令，核與法定上訴第三審之形式要件不符，其上訴違
背法律上之程式，應予駁回。
據上論結，應依刑事訴訟法第三百九十五條前段，判決如主文。
中    華    民    國  九十五  年  十二    月  二十八  日
                      最高法院刑事第十二庭
                          審判長法官  林  永  茂
                                法官  洪  文  章
                                法官  蘇  振  堂
                                法官  蕭  仰  歸
                                法官  何  菁  莪
      本件正本證明與原本無異
                                      書  記  官
中    華    民    國  九十六  年    一    月    二    日
                                                    Ｒ


司法院資訊處製作；財團法人民間司法改革基金會備份。
